【裁判字號】    97,台上,1394
【裁判日期】    970403
【裁判案由】    偽造有價證券
【裁判全文】
最高法院刑事判決            九十七年度台上字第一三九四號
上  訴  人  甲○○
選任辯護人  陳鄭權律師
            黃勃叡律師
上列上訴人因乙○○等自訴偽造有價證券案件，不服台灣高等法
院中華民國九十六年六月五日第二審更審判決（九十六年度重上
更(五)字第一六號，自訴案號：台灣士林地方法院八十四年度自字
第一七二號），提起上訴，本院判決如下：
    主  文
原判決撤銷，發回台灣高等法院。
    理  由
本件原判決撤銷第一審關於上訴人甲○○部分之科刑判決，改判
論處上訴人意圖供行使之用，而偽造有價證券罪刑，固非無見。
惟查：(一)、判決不載理由者當然為違背法令，所謂判決不載理由
，係指依法應記載於判決理由內之事項不予記載，或記載不完備
者而言，此為刑事訴訟法第三百七十九條第十四款上段之當然解
釋，而有罪之判決書，對於被告有利之證據不採納者，應說明其
理由，復為同法第三百十條第二款所明定，故有罪判決書對於被
告有利之證據，如不加以採納，必須說明其不予採納之理由，否
則即難謂非判決不備理由之違法。原判決事實欄記載葉文欽於民
國八十年六月十八日將辦理抵押權設定登記文件及空白本票一張
等交予上訴人後，上訴人「竟意圖供行使之用，於不詳時地，在
上開本票上加填金額為（新台幣，下同）五百萬元、到期日為八
十四年四月二十日而偽造之」（見原判決第二頁第十九至二六行
），似認定上開五百萬元之本票，係上訴人自行填載金額及日期
而偽造。惟上開本票所載金額「伍佰萬元正」及到期日「 84、4
、20」等字跡，經法務部調查局鑑定結果，「伍佰萬元正」部分
與自訴人丙○○（原名鄭行鶿）及上訴人在第一審所寫字跡之筆
劃特徵均不相符，「84、4、20 」部分因筆劃簡單，易於變化，
較難歸納書寫特徵，致無從鑑定，有該局九十年十月二十九日
陸(2)字第九○○六五七○七號鑑定書在卷可按（見更(二)卷第一○
四頁）。如果無訛，上開本票上之金額、到期日，尚難憑認係上
訴人之筆跡，此就上訴人所辯其未偽造上開本票，係屬有利證據
，原判決未予審酌，復未於理由中說明何以不足據為有利上訴人
之論證，遽行判決，自有理由不備之違誤。(二)、原判決理由中雖
以「證人黃廷義於八十九年四月二十八日作證提及該二職員（即
王禮森、謝兆堂）後，於本院（原審）八十九年五月二十二日隨
即可查出該二職員之年籍、身分證號碼及住居所等資料，苟被告
甲○○與證人黃廷義於本院（原審）更一審所述為真，該二名職
員對渠等而言可算是重要之證人，何以被告甲○○不聲請傳訊」
，而謂上訴人及黃廷義所稱上開本票係李鵬鏞、丙○○於八十年
六月與黃廷義在皇家酒樓會算債務時，由李鵬鏞或丙○○中一人
所填載，為無足憑採（見原判決第十頁第十至十四行）。惟上訴
人於八十九年四月二十八日及五月二十二日，即先後以書狀聲請
原審傳喚王禮森、謝兆堂到場調查（見更(一)卷(二)第八頁、第三四
至三五頁），原判決以上訴人未聲請傳訊王禮森、謝兆堂所為之
論斷，與卷證資料即難謂合。又原判決既謂上訴人主張上開本票
金額、到期日係會算債務時由李鵬鏞、丙○○其中一人填載之證
據方法，王禮森、謝兆堂「可算是重要證人」，然又以「被告甲
○○聲請傳訊該二職員（即王禮森、謝兆堂），本院（原審）認
事證已明」，而謂「無再傳訊之必要」（見原判決第十一頁第六
至七行），其前後理由自相矛盾，亦屬可議。上訴意旨指摘原判
決不當，非無理由，應認仍有發回更審之原因。本院歷次判決就
待證事實、心證取捨及理由論述等所指明之各該事項，均關涉上
訴人有無被訴犯行之判斷，案經發回，宜并注意及之。
據上論結，應依刑事訴訟法第三百九十七條、第四百零一條，判
決如主文。
中    華    民    國  九十七  年    四    月    三    日
                      最高法院刑事第八庭
                          審判長法官  謝  俊  雄
                                法官  陳  世  雄
                                法官  魏  新  和
                                法官  吳  信  銘
                                法官  徐  文  亮
      本件正本證明與原本無異
                                      書  記  官
中    華    民    國  九十七  年    四    月    八    日
                                                 H


司法院資訊處製作；財團法人民間司法改革基金會備份。
